【裁判字號】    99,易,985
【裁判日期】    991029
【裁判案由】    竊盜
【裁判全文】
臺灣彰化地方法院刑事判決               99年度易字第587號
公  訴  人  臺灣彰化地方法院檢察署檢察官
被      告  乙○○
輔  佐  人  甲○○
選任辯護人  白裕棋律師
上列被告因竊盜案件，經檢察官提起公訴（99年度偵字第3967號
、99年度偵緝字第224 號、第225 號），及聲請簡易判決處刑（
99年度偵字第5454號），本院認不宜逕以簡易判決處刑，改行通
常程序審理，並予以合併審理，茲判決如下：
    主  文
乙○○竊盜，處拘役拾日，如易科罰金，以新臺幣壹仟元折算壹
日；又竊盜，處拘役拾日，如易科罰金，以新臺幣壹仟元折算壹
日；又竊盜，處拘役伍日，如易科罰金，以新臺幣壹仟元折算壹
日；又竊盜，處拘役拾伍日，如易科罰金，以新臺幣壹仟元折算
壹日。應執行拘役參拾日，如易科罰金，以新臺幣壹仟元折算壹
日，並應於刑之執行完畢或赦免後，令入相當處所，施以監護參
年。
    事  實
一、乙○○（領有重度智能障礙之殘障手冊）因中度智能不足，
    學習及職業功能均差，對事物之理解能力受限，判斷能力不
    佳，其心智障礙已導致其判斷行為違法與否之能力顯著減低
    。其在上開精神障礙影響下，基於意圖為自己不法所有之犯
    意，分別為下列行為：
（一）先於民國98年11月20日下午5 時17分許，前往林永河所管
      理之「太子宮」（址設彰化縣彰化市○○里○○路○段39
      6 號），趁無人注意之際，徒手竊取置放在供桌上之易開
      罐包裝台灣啤酒11瓶、易開罐包裝舒跑運動飲料6 瓶及紅
      柿3 顆、橘子1 顆【價值共約新臺幣（下同）525 元】，
      得手後離去，所竊得之物品遭其食用完畢。嗣經林永河發
      現遭竊後，報警處理，經警調閱監視器畫面，始循線查悉
      上情。
（二）且於98年12月18日下午3 時35分許，前往彰化縣花壇鄉中
      庄村226 號「華南國小」二年孝班教室，趁該教室未上鎖
      且無人在場之際，徒手竊取教師黃怡菁置放在教室辦公桌
      抽屜內之現金586 元，得手後，騎乘腳踏車離去，所竊得
      之現金已遭其花用殆盡。嗣經黃怡菁於同年12月21日上午
      8 時許發現遭竊後，報警處理，經警調閱監視器畫面，始
      循線查悉上情。
（三）並於99年2 月2 日上午8 時許，前往林錦泉所管理之「南
      聖宮」（址設彰化縣員林鎮○○○街58號），趁無人注意
      之際，徒手竊取置放在供桌上之麥香紅茶飲料6 瓶及橘子
      6 顆（價值共約110 元），得手後離去。嗣於99年2 月2
      日上午11時30分許，乙○○行經彰化縣大村鄉○○路○ 段
      100 號前，因形跡可疑，為警上前盤查，乙○○在犯罪偵
      查機關未發覺前，主動向警員坦承上開竊盜犯行，自首而
      接受裁判。
（四）再於99年4 月17日下午3 時45分許，前往李朝宗所管理之
      「聖惠宮」（址設彰化縣花壇鄉○○村○○街119 號），
      趁無人注意之際，徒手竊取置放在供桌上之鋁箔包裝舒跑
      運動飲料2 瓶及楊桃1 個，得手後，將所竊得之贓物藏放
      在塑膠袋內，適為李朝宗發現，欲取回塑膠袋，乙○○遂
      揮拳毆打李朝宗臉部，致李朝宗嘴唇上緣受有表淺損傷（
      傷害部分未據告訴），嗣經李朝宗報警處理，乙○○為警
      當場逮捕，始查悉上情。
二、案經彰化縣警察局彰化分局報請臺灣彰化地方法院檢察署檢
    察官偵查起訴及聲請簡易判決處刑，本院認為不宜逕以簡易
    判決處刑，改依通常程序審理。
    理  由
一、本案被告乙○○所犯係屬刑事訴訟法第376 條第2 款所列之
    刑法第320 條第1 項之竊盜罪，本院爰依同法第284 條之1
    之規定行獨任審判。
二、證據能力部分：
(一)、按被告以外之人於審判外之陳述，雖不符刑事訴訟法第159
    條之1 至第159 條之4 之規定，而經當事人於審判程序同意
    作為證據，法院審酌該言詞陳述或書面陳述作成時之情況，
    認為適當者，亦得為證據；當事人、代理人或辯護人於法院
    調查證據時，知有第159 條第1 項不得為證據之情形，而未
    於言詞辯論終結前聲明異議者，視為有前項之同意，刑事訴
    訟法第159 條之5 定有明文。查證人林永河、黃怡菁、林錦
    泉、李朝宗於警詢中之證述，均為被告以外之人於審判外之
    陳述，均屬傳聞證據；惟被告及辯護人於本院言詞辯論終結
    前，對於上開證言，均未聲明異議，本院審酌上開傳聞證據
    作成之情狀，並無出於不正取供或其他違法不當情事，且客
    觀上亦無顯不可信之情況，堪認為適當，揆諸上開條文之規
    定，均應有證據能力。
(二)、末按照相機拍攝之照片，係依機器之功能，攝錄實物形貌而
    形成之圖像，除其係以人之言詞或書面陳述為攝取內容，並
    以該內容為證據外，照片所呈現之圖像，並非屬人類意思表
    達之言詞或書面陳述，當非屬「被告以外之人於審判外之言
    詞或書面陳述」之範圍內，其有無證據能力，自應與一般物
    證相同，端視其取得證據之合法性及已否依法踐行證據之調
    查程序，以資認定（最高法院97年度臺上字第3854號判決意
    旨參照）。查卷附之監視器翻拍照片、現場照片及贓物照片
    共34張（參彰警分偵字第0990004658號警卷第9 至13頁、彰
    警分偵字第0990007575號警卷第8 至9 頁、彰警分偵字第09
    90013674號警卷第12至15頁），係以電子科技設備運作所留
    存之影像紀錄，經核並非供述證據，不受傳聞法則之限制，
    亦核無違法取得之情形，自均具有證據能力，合先敘明。
三、本件被告經合法傳喚無正當理由未於本院99年10月22日審理
    期日到庭，其前於本院99年7 月14日審理期日，固坦承有竊
    取被害人林永河、李朝宗等人之物，惟矢口否認有竊取被害
    人黃怡菁置於教室辦公桌抽屜內之現金。然查：
(一)、上開犯罪事實，業據被告於警詢及偵查中供承在卷，且經證
    人即被害人林永河、黃怡菁、林錦泉、李朝宗於警詢中指證
    綦詳，並據證人甲○○（即被告之母）於98年12月21日警詢
    中證述屬實，此外，復有贓物認領保管單2 紙、監視器翻拍
    照片、現場照片與贓物照片共34張、彰化縣警察局彰化分局
    扣押物品目錄表等件附卷可稽，足徵被告於警詢、偵查中之
    自白，堪認與事實相符，應予採信。被告嗣後於99年7 月14
    日審理中翻異其詞，改口辯稱：伊只有拿飲料沒有拿錢，水
    果有拿云云，自難採信。
(二)、另按刑法第329 條準強盜罪之規定，將竊盜或搶奪之行為人
    為防護贓物、脫免逮捕或湮滅罪證而當場施強暴、脅迫之行
    為，視為施強暴、脅迫使人不能抗拒而取走財物之強盜行為
    ，乃因準強盜罪之取財行為與施強暴、脅迫行為之因果順序
    ，雖與強盜罪相反，卻有時空之緊密連接關係，以致竊盜或
    搶奪故意與施強暴、脅迫之故意，並非截然可分，而得以視
    為一複合之單一故意，亦即可認為此等行為人之主觀不法與
    強盜行為人之主觀不法幾無差異；復因取財行為與強暴、脅
    迫行為之因果順序縱使倒置，客觀上對於被害人或第三人所
    造成財產法益與人身法益之損害卻無二致，而具有得予以相
    同評價之客觀不法。故擬制為強盜行為之準強盜罪構成要件
    行為，雖未如刑法第328 條強盜罪之規定，將實施強暴、脅
    迫所導致被害人或第三人不能抗拒之要件予以明文規定，惟
    必於竊盜或搶奪之際，當場實施之強暴、脅迫行為，已達使
    人難以抗拒之程度，其行為之客觀不法，方與強盜行為之客
    觀不法相當，而得與強盜罪同其法定刑。據此以觀，刑法第
    329 條之規定，並未有擴大適用於竊盜或搶奪之際，僅屬當
    場虛張聲勢或與被害人或第三人有短暫輕微肢體衝突之情形
    （司法院大法官會議解釋釋字第630 號解釋理由書參照）。
    是可知刑法準強盜罪原係欲規範竊盜或搶奪行為完成後進一
    步之暴力手段，而以之與強盜罪為相同之非難評價，其強脅
    程度依上所論述須達「難以抗拒之強度」。經查：本件證人
    即被害人李朝宗於警詢中陳稱：「伊詢問乙○○裡面是何物
    ，對方都不回應，伊要跟他拿的時候，對方便揮拳毆打伊的
    臉部，致伊的嘴唇上緣受傷，伊便先跑到外面去…」等語，
    而被告於警詢中則供稱：「當時因廟祝李朝宗持棍子要阻擋
    伊離去，伊才以拳頭揮打李朝宗」等詞，查本件被告揮拳打
    到被害人李朝宗之臉部後，李朝宗隨即跑到外面，被告並無
    追出再為毆打或其他攻擊李朝宗之舉措，本件應僅係短暫輕
    微肢體接觸衝突，自難認為已達於前述「難以抗拒之強度」
    ，揆諸前揭大法官會議解釋意旨，被告此部分之行為，尚不
    構成刑法第329 條之準強盜罪，併此敘明。
(三)、綜上所述，本件事證明確，被告乙○○上開犯行均堪認定，
    應依法論科。
四、核被告乙○○所為，均係犯刑法第320 條第1 項之竊盜罪。
    被告所犯上開4 次竊盜犯行，犯意各別，行為互殊，應予分
    論併罰。又本院就被告乙○○行為時之精神狀態，送請財團
    法人彰化基督教醫院進行鑑定結果，係認：「... 七、身體
    狀況：... 總結：本次智能評估結果，個案（即被告乙○○
    ）的全智商約在38-45 之間，作業智商約在38-49 之間，而
    語文智商約在38-46 之間，個案的整體認知功能表現偏差，
    其中作業智商表現高於語文智商。個案的時間與地方定向感
    表現不佳，僅具姓名與部分文字的書寫能力，無法有效閱讀
    文字，無法進行基礎加減心算，短期記憶表現不佳。綜合過
    去史、行為觀察與測驗分數等上述資訊，不排除個案的整體
    智能約落在中度智能不足的水準。初步推論個案的整體智能
    約落在中度智能不足的水準，個案的智能水準可能使其犯案
    當時的現實判斷能力或自我控制能力相較於一般人明顯偏差
    或受損。... 八、鑑定結果：個案於鑑定時意識清醒，行為
    表現及對談過程顯示認知功能不佳，心智功能可能無法獨立
    面對後續司法程序。依臨床精神科會談及心理測驗、社工家
    庭評估之綜合結果，個案雖領有『重度智能不足』之殘障手
    冊，但鑑定測驗結果顯示為『中度智能不足』。個案於辨識
    行為違法的能力明顯較常人為低，但未達完全喪失的程度，
    且可以適當的訓練以改進。依臨床醫理回推個案被控犯行時
    的精神狀態，應與鑑定時相同。九、建議事項：個案之家庭
    支持及社會資源皆欠缺，導致個案竊盜行為一直未能得到適
    當的監控與行為治療，建議宜給予適當的處置，以降低未來
    再犯的風險」等語，有該院精神科精神鑑定報告書（彰基精
    鑑字第099070007 號）1 份在卷可參。本院依據被告於案發
    時之行為表現及上開鑑定結果，認被告於本案行為時因智能
    障礙致其辨識行為違法與依其辨識而行為之能力均顯著降低
    ，爰依刑法第19條第2 項之規定減輕其刑。
五、另查被告竊盜林錦泉部分，被告於查獲之員警尚未發覺其涉
    有竊盜罪前，即主動自首其有為該次竊盜犯行，員警並因其
    自首情節而通知該被害人製作筆錄，茲依刑法第62條前段之
    規定，就竊盜林錦泉部分遞減輕之。爰審酌被告之素行不佳
    （多次竊盜前科），及其犯罪之動機、目的、手段、智識程
    度，所竊財物價值均不大，被害人等亦均表示不予訴究，暨
    其犯後態度等一切情狀，分別量處如主文所示之刑及易科罰
    金之折算標準，並定其應執行之刑及易科罰金之折算標準，
    以資懲儆。此外，衡酌被告已因其中度智能不足之心智障礙
    ，導致判斷行為違法與否之能力顯著減低之情形，且被告屢
    次在外任意竊取他人財物，於本案起訴之前，已有多次竊盜
    前科（參卷附臺灣高等法院被告前案紀錄表），顯然被告有
    再犯竊盜罪與危及公共安全之虞，本院認為如被告接受適當
    之治療及照護，將有助於防止被告再觸犯相類犯罪，並收防
    衛公共安全的功效，實有令入相當處所，施以監護的必要，
    爰依刑法第87條第2 項、第3 項規定，併諭知於刑之執行完
    畢或赦免後，令入相當處所，施以監護3 年。
六、末按法院認為應科拘役、罰金或應諭知免刑或無罪之案件，
    被告經合法傳喚無正當理由不到庭者，得不待其陳述逕行判
    決，刑事訴訟法第306 條定有明文。查本件業經合法傳喚，
    被告並無正當理由不到庭，經本院審酌全情，認係應科拘役
    之案件，爰依上揭規定，不待被告到庭陳述逕行判決，附此
    敘明。
據上論斷，應依刑事訴訟法第452 條、第306 條、第299 條第1
項前段，刑法第320 條第1 項、第19條第2 項、第62條前段、第
41條第1 項前段、第51條第6 款、第87條第2 項、第3 項前段，
刑法施行法第1 條之1 ，判決如主文。
本案經檢察官高宏銘到庭執行職務。
中    華    民    國    99    年    10    月    29    日
                        刑事第七庭    法  官  郭麗萍
以上正本證明與原本無異。
如不服本判決應於收受判決後10日內向本院提出上訴書狀，並應
敘述具體理由；其未敘述上訴理由者，應於上訴期間屆滿後20日
內向本院補提理由書（均須按他造當事人之人數附繕本）「切勿
逕送上級法院」。
告訴人或被害人對於判決如有不服具備理由請求檢察官上訴者，
其上訴期間之計算係以檢察官收受判決正本之日期為準。
中    華    民    國    99    年    10    月    29    日
                                      書記官  吳冠慧
附錄本案論罪科刑法條全文：
中華民國刑法第320 條
意圖為自己或第三人不法之所有，而竊取他人之動產者，為竊盜
罪，處5 年以下有期徒刑、拘役或5 百元以下罰金。
意圖為自己或第三人不法之利益，而竊佔他人之不動產者，依前
項之規定處斷。
前二項之未遂犯罰之。

司法院資訊處製作；財團法人民間司法改革基金會備份。
